臺灣基隆地方法院交通事件裁定　　　　 96年度交聲字第425號
移送機關即
原處分機關　交通部公路總局臺北區監理所基隆監理站
異　議　人
即受處分人　丙○○
　　　　　　　　　　號
上列異議人即受處分人因違反道路交通管理處罰條例聲明異議案
件，對於交通部公路總局臺北區監理所基隆監理站於中華民國96
年9 月20日所為之處分（原處分案號：基監字第裁42-Z00000000
號），聲明異議，本院裁定如下：
    主  文
異議駁回。
    理  由
一、原處分意旨略以：異議人即受處分人丙○○於民國96年8 月
    6 日晚間10時46分許，駕駛車號6G-0620 號自用小客車，在
    國道3 號高速公路南下方向3.5 公里處超速行駛而違規，經
    警當場舉發，裁罰新台幣（下同）3,000 元，並記違規點數
    1 點等語。
二、異議意旨略以：異議人於上開時、地駕駛前開車輛行經國道
    3 號公路南下3.5 公里處時，車速僅90餘公里，並未超過
    100 公里，因遵守警員指揮停車受檢，卻被當成違規超速現
    行犯告發，警員當時亦發現有3 部車輛，何以表示僅查獲其
    駕駛之車輛，且依據內政部警政署國道公路警察局公開資訊
    網頁說明雷達測速照相系統，在雷達波發射範圍內之車輛皆
    為受檢測車輛，有1 車超速過設定速率即自動攝取影像，但
    本系統設定若有2 部或3 部車並行在雷達波發射範圍內即不
    照相，故若仍有出現2 部以上車輛之採證照片，可依2 種透
    明圖規判斷所攝取相片中之車輛何者為主要檢測對象，2 車
    前後、大小易生爭議者，即不勉強舉發，當時該路段非僅異
    議人駕駛之車輛，警員舉發有誤；另其並未見警員於300 公
    尺處前設置明顯警告標誌警告駕駛人，又警備車幾近均設有
    數位監視系統，何以當時執勤警員未開啟該系統以免爭議，
    且異議人當時在上班途中，未立即請求查看警車上之數位監
    視系統，復為避免與執法人員爭論，遂請警員迅速開單，隨
    即簽名離去；再者，依據警察學校參考書內關於汽車車速與
    停車距離之數據資料，若異議人當時車速確為每小時107 公
    里，則異議人於警員欄停時，應無法停放於警車前約3 個車
    身之位置，足見舉發不當等語。
三、按汽車行駛高速公路及快速公路，應依速限標誌指示，而汽
    車行駛於高速公路、快速道路或設站管制之道路，不遵使用
    限制、禁止、行車管制及管理事項之管制規則，而有行車速
    度超過規定之最高速限者，處汽車駕駛人3,000 元以上
    6,000 元以下罰鍰，並記違規點數1 點，高速公路及快速公
    路交通管制規則第5 條第1 項前段及道路交通管理處罰條例
    第33條第1 項第1 款、第63條第1 項第1 款分別定有明文。
四、經查：
（一）異議人確於96年8 月6 日晚間10時46分許，駕駛車號6G-0
      620 號自用小客車，沿國道3 號高速公路南下方向行駛，
      至南下方向3.5 公里處為警攔停等事實，未據異議人否認
      ，且有內政部警政署國道公路警察局公警局交字第Z00000
      000 號舉發違反道路交通管理事件通知單在卷供參，應堪
      認定。
（二）本案異議人係於前開時、地為警攔停，且前開舉發通知單
      違規事實欄記載「行速107 公里、限速90公里、超速17公
      里，經雷達測速」，此有該舉發通知單附卷可稽，已載明
      警方係經由雷達測速儀器確認異議人之車速，復因行車速
      度僅超過最高速限17公里，相距非鉅，衡情，以肉眼觀察
      應無從確認超速情形，亦堪認警方係以雷達測速儀器之偵
      測結果，判斷異議人確有超速情事，而該雷達測速儀器業
      於96年6 月13日經由經濟部標準檢驗局檢驗合格，檢驗有
      效期限至97年6 月30日，此有經濟部標準檢驗局雷達測速
      儀檢定合格證書附卷供參，堪認異議人於96年8 月6 日駕
      駛上開車輛行經該路段時，該雷達測速儀器確仍在檢驗合
      格之有效期限內。
（三）又按汽車駕駛人之行為，經以科學儀器取得證據資料證明
      其行為違規，當場不得或不宜攔截製單舉發者，得逕行舉
      發，該款所稱之科學儀器應採固定式，並定期於網站公布
      其設置地點，但汽車駕駛人之行車速度超過規定之最高速
      限或低於規定之最低速限者，不在此限，而對於該款之違
      規行為，採用固定或非固定式科學儀器取得證據資料證明
      者，於一般道路須至少於100 公尺，於高速公路、快速道
      路須至少於300 公尺前，明顯標示之，道路交通管理處罰
      條例第7 條之2 第1 項第7 款、第2 項及第3 項固分別定
      有明文。惟上開規定係針對逕行舉發之情形所設，而本案
      警方雖係使用非固定式之科學儀器取證，然異議人係經警
      方當場攔停舉發，要與前開規定所定適用範圍不符，自無
      適用之可能，是異議人依據上開規定，以警方未於使用雷
      達測速儀器測速之地點前300 公尺處明顯標示，主張舉發
      不當云云，即屬誤會。
（四）證人即國道公路警察局第九警察隊木柵分隊小隊長甲○○
      於本院調查時到庭證稱當日其執勤位置係在國道3 號公路
      南下方向3.5 公里處，將移動式雷達測速儀器放置在巡邏
      車之車窗上，對於特定路段之往來車輛進行測速，如果車
      輛行經該路段有超速情形，測速儀器會發出聲響，同時其
      亦會透過巡邏車之後照鏡，依經驗判斷是否為特定車輛超
      速，若測速儀器瞄準測速之路段中，同時有多部車輛行駛
      ，由於該測速儀器無法顯示係何部車輛超速，且因同時有
      多部車輛在該路段行駛，若進行攔停車輛之舉動，可能影
      響安全，所以警方不會將任何1 部車輛攔停，除非該車之
      超速情形特別嚴重，以肉眼觀察即可確認該車超速，在不
      影響安全之情形下，才會將該車攔停，惟若車速僅超過最
      高速限17公里，因速度相距尚微，無法以肉眼觀察之方式
      確認超速等語，另證人即國道公路警察局第九警察隊木柵
      分隊警員乙○○亦到庭結證稱由於使用移動式雷達測速儀
      器進行測速時，不宜有太多車輛同時經過，所以會特別選
      擇在車流量較少之路段及時間，始使用該測速儀器進行測
      速，因雷達測速儀器係以扇形之雷達波進行測速，若第1
      部車超速行駛進入雷達波範圍內，測速儀器感應後會將該
      車車速顯示在測速儀之電腦螢幕上，若未將該紀錄刪除，
      縱使第2 部車亦超速進入雷達波範圍內，該測速儀亦不會
      有反應，且其依據雷達測速儀器之測速結果，認定該車有
      超速情形，將該車攔停後，一定會讓駕駛人觀看測速儀電
      腦螢幕上之測速結果，又基於執勤時之安全考量，若同一
      路段同時有多部車輛行駛，即使足以認定是何部車輛超速
      ，警方亦不會攔停該車輛，故其會將駕駛人攔停時，一定
      是該路段僅有該車行駛，或該車與其他車輛相距甚遠而不
      致造成危險之情形，另本件舉發地點是在彎道前，因在彎
      道處時，較能辨別車輛行駛之先後，供警方預先觀察行駛
      之車輛有無超速可能，當車輛確遭雷達測速儀器偵測出超
      速情形時，即可先做好攔停車輛之準備等語，因證人甲○
      ○及乙○○所述情形均屬相符，且與常情亦無相違之處，
      應予採信，足認警方以非固定式雷達測速儀器進行測速時
      ，若特定路段中同時有多部車輛行駛，警方或因無法區分
      車輛行駛順序，致無從辨別何部車輛超速，或基於安全考
      量，均不會進行攔停動作，而本件異議人既係經警員當場
      攔停舉發，參酌證人甲○○及乙○○之證述內容，當時應
      無其他車輛與異議人駕駛之車輛並行或於甚為相近之距離
      內行駛，導致警員誤認之情形；又本案警員執勤位置即國
      道3 號公路南下3.5 公里處，確係位於彎道前方，此有現
      場照片可佐，則自警員執勤位置觀之，確得以區別車輛自
      該彎道處往警員執勤位置行駛之先後，又警方係於南下方
      向車道之路肩處使用上開雷達測速儀器，而該路段南下與
      北上車道之高度相差較大，此觀現場照片亦明，是認應無
      誤為偵測到北上方向車道之車輛之情形，堪信異議人所稱
      當時有多部車輛行駛於該路段，導致警方誤認其駕駛之車
      輛超速等情，非屬可採。
（五）異議人雖另辯稱依據汽車車速與停車距離之相關數據資料
      ，若其當時車速確為每小時107 公里，則於警方攔停時，
      其無法停放在警車前約3 個車身之位置云云，然查，異議
      人並未舉證證明其為警攔停時，車輛確實停放在距離警車
      3 個車身之位置一節，且縱使依據異議人提出之數據資料
      計算，異議人開始煞車減速之位置，亦會影響異議人停車
      時之停放位置，自無從僅以最後異議人駕駛車輛停放之位
      置，距離警車甚近一節，逕行認定異議人於行經雷達測速
      儀器偵測範圍路段時，確無超速行駛等情，足見異議人所
      辯不足採信。
（六）另按交通違規之舉發可分為「當場舉發」及「逕行舉發」
      ，由於逕行舉發之受處分人並無當場向舉發員警辯駁、陳
      述意見之機會，故現行法制就逕行舉發之條件多所設限；
      至於當場舉發交通違規事件，鑑於交通違規事實往往驟然
      而現、稍縱即逝，若硬性要求舉發員警不分違規情節，一
      律必須預留證據，俾便事後提出供法院審查，除有現實技
      術可行性之困難，勢將大幅提高交通管理之行政成本，並
      嚴重削弱道路交通管理之行政效能，且舉發交通違規行為
      之處分亦屬行政行為，除應遵循公正、公開與民主之程序
      ，確保依法行政之原則，以保障人民權益，亦應兼顧提高
      行政效能，因此，若舉發員警到庭結證違規情節屬實，且
      提出支持舉發違規可憑信性之相關佐證，又查無設詞構陷
      或舉發錯誤之事證，自堪據以認定違規情節應屬事實。本
      件舉發警員甲○○及乙○○已到庭就雷達測速儀器之使用
      情形及警方執行相關勤務之方式結證明確，並提出現場照
      片為佐，足見證人所述並非無據，異議人復未提出舉發錯
      誤之事證，依據上開說明，已足以認定異議人確有超速行
      駛之違規情事。至於異議人辯稱警員當時未使用數位監視
      系統記錄當時情形一節，蓋異議人所稱之數位監視系統，
      係警備車用以記錄前後方行車狀況之錄影設備，主要用以
      作為蒐證其他車輛變換車道之用，非用以執行測速勤務，
      亦非所有警備車均有配備該系統等情，業經證人乙○○證
      述明確，且異議人有無超速行駛之違規行為，已據警方透
      過雷達測速儀器之科學儀器確認無誤，且並無錯誤舉發之
      情形，業如前述，因數位監視系統非具有測速功能，縱使
      警方當時使用該設備，亦無從判定異議人是否確有超速行
      為，故異議人所持前開辯解，無足採信。
（七）綜上，異議人確於上開時、地超速行駛，揆諸前揭法條之
      規定，自屬違規駕駛行為。從而，原處分機關依道路交通
      管理處罰條例第33條第1 項第1 款及第63條第1 項第1 款
      之規定，裁處異議人罰鍰3,000 元，並記違規點數1 點，
      核無違誤，本件聲明異議為無理由，應予駁回。
據上論斷，應依道路交通案件處理辦法第19條，裁定如主文。
中　　華　　民　　國　　96　　年　　10　　月　　31　　日
                  交通法庭法    官  邰婉玲
以上正本證明與原本無異。
對於本件裁定如有不服，應於送達後5日內， 向本院提出抗告書
狀，敘述抗告之理由，抗告於臺灣高等法院。
中　　華　　民　　國　　96　　年　　10　　月　　31　　日
                          書 記 官  施鴻均
